【裁判字號】    89,易,2826
【裁判日期】    891017
【裁判案由】    偽造文書
【裁判全文】
台灣台中地方法院刑事判決                        八十九年度易字第二八二六號
    公  訴  人  台灣台中地方法院檢察署檢察官
    被      告  丙○○
右列被告因偽造文書案件，經檢察官提起公訴（八十九年度偵字第一○二一六號），
本院判決如左：
    主  文
丙○○無罪。
    理  由
一、公訴意旨詳如起訴書所載。
二、按犯罪事實應依證據認定之，無證據不得推定其犯罪事實；不能證明被告犯罪或
    其行為不罰者，應諭知無罪之判決，刑事訴訟法第一百五十四條、第三百零一條
    第一項分別定有明文。又事實之認定，應憑證據，如未能發現相當證據，或證據
    不足以證明，自不能以推測或擬制之方法，以為裁判基礎；另認定犯罪事實應依
    證據，為刑事訴訟法所明定，故被告否認犯罪事實所持之辯解，縱屬不能成立，
    仍非有積極證據足以證明其犯罪行為，不能遽為有罪之認定，最高法院著有四十
    年台上字第八十六號、三十年上字第一八三一號判例可資參照。再刑法第二百十
    四條所謂使公務員登載不實事項於公文書罪，須一經他人之聲明或申報，公務員
    即有登載之義務，並依其所為之聲明或申報予以登載，而屬不實之事項者，始足
    構成，若其所為聲明或申報，公務員尚須為實質之審查，以判斷其真實與否，始
    得為一定之記載者，即非本罪所稱之使公務員登載不實。本件公訴人認被告涉犯
    右開罪嫌，無非係以被告丙○○於警、偵訊中之自白、同案被告甲○○之供詞、
    證人魏淑米、乙○○於偵查中之證詞及台中市警察局中分五行字第三四三七號函
    、台中市稅捐稽徵處東山分處違章案件移辦單、被告書寫之承諾書為其論據。訊
    據被告堅決否認有何偽造文書犯行，並辯稱：甲○○也是櫻花卡拉ＯＫ店股東之
    一，並非客人，伊係於八十八年四月十五日才加入櫻花卡拉ＯＫ店之股東，且伊
    係自八十八年四月十五日才開始擔任櫻花卡拉ＯＫ店該店負責人云云。
三、經查，（一）被告於偵查中先係供稱：「（當初大家（即被告與甲○○）說好要
    合夥，後來沒合夥，．．云云。」，嗣於審理中復改稱：甲○○不是客人，伊與
    甲○○是共同合夥云云，核其所辯，先後不符，已有可疑。況台中市第五分局文
    山派出所員警，於八十八年四月十八日至櫻花卡拉ＯＫ店臨檢時，確是由客人甲○○出面冒充負責人乙節，業經被告於偵查中坦承不諱（見八十九年度偵字第一
    ○二一六號偵查卷第三三頁背面）。且被告確係自八十八年四月六日起，未辦理
    營業登記而在台中市○○路○段九三六號一樓經營櫻花卡拉ＯＫ店，嗣經台中市
    警察局第五分局員警於前開時間至上址臨檢時，被告為規避責任，而由店內顧客
    甲○○偽為負責人應訊，嗣因台中市稅捐稽徵處東山分處函請櫻花卡拉ＯＫ負責
    人於八十八年六月四日前往該處說明，被告乃於八十八年六月四日前往台中東山
    分處說明，並填寫一份內載：「本人於八十八年四月十五日自甲○○先生手中頂
    下櫻花飲食店‧‧‧」之承諾書，交由助理稅務員乙○○等情，亦經被告於本院
    初訊時供承在卷，核與甲○○於警偵訊中供述情節相符。被告嗣於審理中翻異前
    供之辯詞，尚難採信，固堪認定。
四、惟查，（一）按稅捐稽徵機關或財政部賦稅署指定之調查人員，為調查課稅資料
    ，得向有關機關、團體或個人進行調查，要求提示有關文件，或通知納稅義務人
    ，到達其辦公處所備詢，被調查者不得拒絕。被調查者以調查人員之調查為不當
    者，得要求調查人員之服務機關或其上級主管機關為適當之處理，稅捐稽徵法第
    三十條定有明文。（二）又證人即台中市稅捐稽徵處東山分處助理稅務員乙○○
    於審理中結稱：「（本案櫻花卡拉ＯＫ店沒有設立登記，你們需否調查誰是負責
    人？）要。不是五分局（移送）說誰是負責人，（誰）就是負責人，我們還是要
    調查。」、「（對於所要科處商店的負責人是誰，你們是否需要調查？）要。」
    、「（(提示)丙○○所寫的承諾書你們做何用？）當初是發調查函給甲○○，結
    果來的是丙○○，於是請他（即丙○○）說明，這份承諾書跟筆錄效力是一樣的
    ，我們沒有另外做筆錄，只有這份承諾書。」等語，核與同分處法務課課員魏淑
    米於審理中結證：「（如果甲○○否認他是負責人你們是否要調查？）我們會請
    業務單位去查。我們科處書上有複查說明。」、「（你們法務課是否要調查？）
    不調查，是移給業務單位調查。」等語情節相符。是被告依上開函意旨前往台中
    市稅捐稽徵處東山分處說明時，所寫立之承諾書，既僅具筆錄性質，而台中市稅
    捐稽徵處東山分處櫻花卡拉ＯＫ店負責人究係何人，復尚須經過調查，則被告所
    載承諾書內容之採信與否，顯尚有待於台中市稅捐稽徵處東山分處之判斷。從而
    ，被告右開所為，即尚難以刑法第二百十四條之罪相繩。此外，復查無其他積極
    證據足資證明被告有何偽造文書犯行，揆諸前揭說明，自應為被告無罪之諭知。
據上論斷，應依刑事訴訟法第三百零一條第一項，判決如主文。
中    華    民    國    八十九    年      十        月        十七      日
                                        法  官  江 奇 峰
右正本證明與原本無異。
如不服本判決，應於送達後十日內向本院提出上訴狀(須附繕本)，上訴於台灣高等
法院台中分院。
                                        書記官
中    華    民    國    八十九    年      十        月        十七      日


司法院資訊處製作；財團法人民間司法改革基金會備份。
